【裁判字號】    97,上訴,689
【裁判日期】    970701
【裁判案由】    偽證
【裁判全文】
臺灣高等法院臺南分院刑事判決         97年度上訴字第689號
上 訴 人
即 被 告  乙○○
上 訴 人
即 被 告  甲○○
上列上訴人等因偽證案件，不服臺灣臺南地方法院96年度訴字第
1470號中華民國97年4月21日第一審判決（起訴案號：臺灣臺南
地方法院檢察署96年度偵字第13163、13760號），提起上訴，本
院判決如下：
    主  文
上訴駁回。
    理  由
一、依刑事訴訟法第350條、第361條、第362條、第367條規定，
    不服地方法院之第一審判決而上訴者，須提出上訴書狀，並
    應敘述具體理由，為上訴必備之程式；其所提出之書狀未敘
    述上訴理由，或僅曾以言詞陳述上訴理由者，均應於上訴期
    間屆滿後20日內補提理由書於第一審法院。第一審法院經形
    式審查，認逾期未補提上訴理由者，應定期間先命補正；逾
    期未補正者，為上訴不合法律上之程式，應以裁定駁回。倘
    已提出上訴理由，但所提非屬具體理由者，則由第二審法院
    以上訴不合法律上之程式，判決駁回。而所謂具體理由，必
    係依據卷內既有訴訟資料或提出新事證，指摘或表明第一審
    判決有何採證認事、用法或量刑等足以影響判決本旨之不當
    或違法，而構成應予撤銷之具體事由，始克當之（例如：依
    憑證據法則具體指出所採證據何以不具證據能力，或依憑卷
    證資料，明確指出所為證據證明力之判斷如何違背經驗、論
    理法則）；倘僅泛言原判決認定事實錯誤、違背法令、量刑
    失之過重或輕縱，而未依上揭意旨指出具體事由，或形式上
    雖已指出具體事由，然該事由縱使屬實，亦不足以認為原判
    決有何不當或違法者（例如：對不具有調查必要性之證據，
    法院未依聲請調查亦未說明理由，或援用證據不當，但除去
    該證據仍應為同一事實之認定），皆難謂係具體理由，俾與
    第二審上訴制度旨在請求第二審法院撤銷、變更第一審不當
    或違法之判決，以實現個案救濟之立法目的相契合，並節制
    濫行上訴（最高法院97年度台上字第892號刑事判決意旨參
    照）。
二、經查：
（一）被告乙○○部分：上訴人即被告乙○○不服原審判決，於
      民國（下同）97年5月6日經臺灣臺南看守所向原審法院提
      出之上訴狀，其上訴狀僅記載：「不服判決理由後補」，
      然並未提出上訴理由，經原審法院於97年5月8日裁定命上
      訴人補正上訴理由，並於97年5月16日將該裁定送達至「
      臺灣臺南看守所」，並由上訴人本人收受，此有刑事裁定
      及送達證書各1份在卷可稽（見本院卷第13、17頁）。然
      上訴人迄今未補正上訴理由到院，依上開說明，本件上訴
      不合上訴之法定要件，應予駁回，並不經言詞辯論為之。
（二）被告甲○○部分：
    1.上訴人即被告甲○○上訴意旨略以：原審判決判處有期徒
      刑2年，上訴人甲○○認為過重，上訴人因無知而犯法，
      固應受國家刑罰權之處罰，惟上訴人並無前科年紀亦輕，
      對於所觸犯之犯罪事實在法院審理中亦已自白，刑之宣告
      對於上訴人應已收警惕作用，上訴人絕不敢再有違法亂紀
      之行為，爰請從輕量刑，依法提起上訴云云。
    2.上訴人甲○○明知確於94年初或年中某日，在臺南市安平
      區五期某處，先後三次均以新台幣（下同）1000元之價格
      ，向林韋谷購買第3級毒品Ｋ他命1公克，竟於臺灣臺南地
      方法院審理上開案件時，於96年1月16日為證人，就案情
      有重要關係之事項，供前具結而為虛偽陳述，或稱「向林
      韋谷買毒品，沒有給林韋谷3000元」、「向林韋谷拿毒品
      ，沒有拿錢給林韋谷」等語，對交易時間、地點、次數，
      或稱「忘記」或「不回答」，對於為何欠林韋谷3000元，
      又「思考良久，不回等」等情，使法院審理該案有陷於錯
      誤之危險。
    3.上訴人甲○○於原審準備程序及審理時對上開事實大致供
      承不諱（見原審卷第44、117頁），原審法院以上訴人所
      犯為刑法第168條之偽證罪，並審酌上訴人之犯罪動機及
      手段，其所為虛偽證述，無視證人到庭作證應據實陳述之
      義務，企圖影響審判結果，以使法官採證錯誤，判斷失平
      ，並令事實不明，徒增訴訟資源浪費，妨害裁判之公正性
      ，法紀觀念薄弱，爰參酌上訴人偽證程度之嚴重性及公訴
      人之求刑，暨犯罪後於審理中坦承犯行，尚知悔悟等一切
      情狀，量處有期徒刑2年，減為有期徒刑1年。原審法院已
      詳敘認定上訴人犯罪事實之證據及理由，從形式上予之審
      查，並無違背法令之情形。
    4.上訴人甲○○提起上訴，上訴理由僅泛稱上訴人並無前科
      、年紀亦輕，於案件審理中亦已自白，刑之宣告對於上訴
      人應已收警惕作用云云，然觀其上訴理由並未具體指摘原
      審判決關於認定事實、證據取捨、適用法律及量刑，有何
      違法或不當之處，所指量刑過重此情，業經原審判決依法
      妥適量處，已如上述，而與實情不符。依上揭說明，本件
      上訴不合上訴之法定要件，應予駁回，並不經言詞辯論為
      之。
三、據上論斷，應依刑事訴訟法第367條前段、第372條，判決如
    主文。
中    華    民    國    97    年     7    月     1    日
                  刑事第三庭    審判長法  官  陳義仲
                                      法  官  宋明蒼
                                      法  官  蔡勝雄
以上正本證明與原本無異。
如不服本判決，應於收受本判決後十日內向本院提出上訴書狀。
其未敘述上訴理由者並得於提起上訴後十日內向本院補提理由書
狀（均須按他造當事人之人數附繕本）「切勿逕送上級法院」。
                                      書記官  汪姿秀
中    華    民    國    97    年    7     月    1     日


司法院資訊處製作；財團法人民間司法改革基金會備份。
